臺中高等行政法院判決
　　　　　　　　　　　　　　　　　　 95年度訴字第00725號
　　　　　　　　　　　　　　　.
原　　　告　甲○○
被　　　告　台中市政府
代　表　人　乙○○
訴訟代理人　丙○○
上列當事人間因公寓大廈管理條例事件，原告不服內政部中華民
國95年10月12日台內訴字第0950136962號訴願決定，提起行政訴
訟，本院判決如下︰
　　主  文
原告之訴駁回。
訴訟費用由原告負擔。
　　事  實
一、事實概要：原告為台中市○區○○路77號公寓大廈之房屋住
    戶，因該大樓後巷（即博館路72號至79號後方防火間隔）走
    道遭其堆積雜物，而該大廈無管理委員會組織，無從由管理
    委員會制止，故由被告於民國（下同）95年4月18日召開協
    商會議，並依會議結論，於95年4月19日會勘，認該大樓後
    巷走道遭堆積雜物屬實，已違反公寓大廈管理條例第16條規
    定，乃由被告所屬都市發展局使用管理課人員予以制止，要
    求立即恢復原狀。並由台中市北區區公所以95年4月19日公
    所民字第0950006269號函請違規住戶（含原告）於文到3日
    內自行移除改善，逾期將移請被告所屬都市發展局處理，旋
    台中市北區區公所以95年5月25日公所民字第0950008550號
    、95年6月2日公所民字第0950008808號及95年6月8日公所民
    字第0950009317號函被告所屬都市發展局，檢附相關照片等
    表示該巷道仍未完全淨空，被告於95年6月9日會勘，認原告
    仍堆積雜物，已違反公寓大廈管理條例第16條第2項規定，
    乃以95年6月13日府都管字第09501118274號函檢送同文號處
    分書處原告新臺幣（下同）4萬元罰鍰，並應於95年7月1日
    前改善完畢。原告不服，提起訴願遭決定駁回，遂提起本件
    行政訴訟。
二、兩造聲明：
    (一)原告聲明：求為判決：
      1.訴願決定及原處分均撤銷。
      2.訴訟費用由被告負擔。
　　(二)被告聲明：求為判決：
      1.原告之訴駁回。
      2.訴訟費用由原告負擔。
三、兩造之陳述：
    (一)原告部分：
      1.原告承租台中市○區○○路77號1樓房屋，因屋內坪數
        狹窄，加上家屬久病未癒，遂於屋後擺放電鍋燉煮中藥
        ，俾供臥病在床之家屬服用。燉藥完畢，立即將電鍋收
        回屋內，並將地面清洗乾淨，並無任意佔用防火巷弄或
        棄置垃圾雜物之行為，且原告住家後面防火巷寬三米，
        擺放電鍋、掃把，並不會妨害出入。上述之雜物為電鍋
        、掃把均為有價物品，且易遭竊之財產，使用後即收回
        屋內，不可能堆置在外，此種暫時性使用防火巷之情形
        ，亦不能構成「侵占」巷道之情形，故實無違反「公寓
        大廈管理條例」第16條第2項規定。
      2.又原告承租之房屋1、2樓為獨立住家，3樓以上始為集
        合式住宅，非屬一般公寓大廈，未成立「公寓大廈管理
        委員會」之組織，雖有得適用「公寓大廈管理委員會」
        中對住戶違反規定者，應回復原狀之精神，惟原告家人
        臥病，家境清寒，依「微罪不舉」之原則，請求判決如
        訴之聲明。
    (二)被告部分：
      1.按公寓大廈管理條例第16條第2項規定：「住戶不得於
        私設通路、防火間隔、防火巷弄、開放空間、退縮空地
        、樓梯間、共同走廊、防空避難設備等處所堆置雜物、
        設置柵欄、門扇或營業使用，或違規設置廣告物或私設
        路障及停車位侵占巷道妨礙出入。」又依同條第5項規
        定：「住戶違反前四項規定時，管理負責人或管理委員
        會應予制止或按規約處理，經制止而不遵從者，得報請
        直轄市、縣（市）主管機關處理。」又違反公寓大廈管
        理條例第16條規定者，依同法第49條第1項第4款處4萬
        元以上20萬元以下罰鍰，並得令其限期改善或履行義務
        ；屆期不改善或不履行者，得連續處罰規定辦理。另依
        公寓大廈管理條例第61條規定同法第6條、第9條、第15
        條、第16條、第20條、第25條、第28條、第29條及第59
        條所定主管機關應處理事項，得委託或委辦鄉（鎮、市
        、區）公所辦理。第16條係屬委託事項，被告業以93年
        1月14日府工宅字第093004808號公告，授權各區區公所
        辦理在案。
      2.本案行政處分，係依95年4月19日本案現場勘查紀錄、
        台中市北區區公所以95年5月25日公所民字第095000855
        0號函、95年6月2日公所民字第0950008808號函、95年6
        月9日公所民字第0950009317號函暨被告95年6月9日下
        午2時現場勘查紀錄，確認現場確有堆積雜物情事後據
        以辦理；原告有經現場制止而不遵從，及未依改善期限
        確實改善之情事，被告方依公寓大廈管理條例第16條第
        2項規定，爰依同條例第49條第1項規定辦理處分。
      3.另依原告訴稱：「‧‧‧此種暫時性使用防火巷之情形
        ，亦不能構成『侵佔』巷道‧‧‧」等乙節，本案違規
        事實被告僅依台中市北區區公所以95年5月25日公所民
        字第0950008550號函、95年6月2日公所民字第09500088
        08號函、95年6月9日公所民字第0950009317號函等送之
        違規處分資料、被告95年6月9日現場勘查紀錄暨公寓大
        廈管理條例第16條第2項前段規定為之，現場防火間隔
        仍堆置雜物，確未改善，應無疑義。
      4.按行政罰法第19條：「違反行政法上義務應受法定最高
        額新臺幣3千元以下罰鍰之處罰，其情節經微，認以不
        處罰為適當者，得免予處罰。前項情形，得對違反行政
        法上義務者施以糾正或勸導，並作成紀錄，命其簽名。
        」本案依公寓大廈管理條例第49條罰鍰金額係4萬元至2
        0萬元，與前揭規定尚有不符。另本案前經被告於95年4
        月19日依法現場糾正在案，原告仍未依改善期限確實改
        善，被告方依法處分，實無不當。
    理  由
一、按「住戶不得於‧‧‧防火隔間、防火巷弄、‧‧‧等處所
    堆置雜物‧‧‧。」、「有下列行為之一者，由直轄市、縣
    （市）主管機關處新臺幣4萬元以上20萬元以下罰鍰：‧‧
    ‧四、住戶違反第16條第2項或第3項之規定者。」為公寓大
    廈管理條例第16條第2項、第49條第1項第4款所規定。
二、本件原告為台中市○區○○路77號公寓大廈之房屋住戶，因
    該大樓防火巷遭其堆積雜物，經被告所屬都市發展局使用管
    理課人員予以制止，及台中市北區區公所函請改善，而未改
    善，被告乃處原告4萬元罰鍰，並應於95年7月1日前改善完
    畢，此有95年4月19日現場勘查紀錄、台中市北區區公所以9
    5年5月25日公所民字第0950008550號函、95年6月2日公所民
    字第0950008808號函、95年6月9日公所民字第0950009317號
    函、被告95年6月9日下午2時現場勘查紀錄、95年6月13日府
    都管字第09501118274號處分書及現場照片附卷可稽，原處
    分並無違誤。
三、原告雖起訴主張並無任意占用防火巷弄或棄置垃圾雜物之行
    為，且住家後面防火巷寬三米，原告擺放電鍋、掃把，並不
    會妨害出入。上述之雜物為電鍋、掃把均為有價物品，且易
    遭竊之財產，使用後即收回屋內，不可能堆置在外，此種暫
    時性使用防火巷之情形，亦未侵占巷道之情形，實無違反公
    寓大廈管理條例第16條第2項規定之情事云云。然查：該防
    火巷被告於95年6月9日至現場會勘時仍堆置有雜物，有被告
    會勘時現場所拍照片可資佐證，原告主張並未放置並已改善
    ，並非可採，本件原告違規事實明確，被告依首揭規定處原
    告4萬元罰鍰，並應於95年7月1日前改善完畢，並無違誤。
    另原告主張因原告家人臥病，家境清寒，上開情節輕微，依
    「微罪不舉」之原則能免予處罰乙節，然「違反行政法上義
    務應受法定最高額新臺幣3千元以下罰鍰之處罰，其情節經
    微，認以不處罰為適當者，得免予處罰。前項情形，得對違
    反行政法上義務者施以糾正或勸導，並作成紀錄，命其簽名
    。」固為行政罰法第19條所規定，然本件依公寓大廈管理條
    例第49條罰鍰金額係4萬元至20萬元，與前揭規定不符，原
    告主張免罰亦非可採。
四、綜上所述，原告所訴均非可採，本件原處分並無違誤，訴願
    決定予以維持，亦無不合，原告訴請撤銷，為無理由，應予
    駁回。
據上論結，本件原告之訴為無理由，依行政訴訟法第195條第1項
後段、第98條第3項前段，判決如主文。
中　　華　　民　　國　　96　　年　　3　　月　　15 　　日
                  第三庭審判長法  官　王　茂　修
                              法  官　林  金  本
                              法  官　莊　金　昌
以上正本證明與原本無異。
如不服本判決，應於判決送達後20日內向本院提出上訴書狀，其
未表明上訴理由者，應於提起上訴後20日內向本院提出上訴理由
書（須依對造人數附具繕本）；如於本判決宣示或公告後送達前
提起上訴者，應於判決送達後20日內補提上訴理由書（須附繕本
）。未表明上訴理由者，逕以裁定駁回。
提起上訴應預繳送達用雙掛號郵票390元（34元及5元郵票各10份
)。
中　　華　　民　　國　　96　　年  　3　　月　　16     日
　　　　　　　　　　　　　　　書記官　凌  雲  霄
